【裁判字號】    92,訴緝,1
【裁判日期】    921107
【裁判案由】    偽造有價證券
【裁判全文】
臺灣苗栗地方法院刑事判決                            九十二年度訴緝字第一號
    公  訴  人  臺灣苗栗地方法院檢察署檢察官
    被      告  丙○○  男  三.
    選任辯護人  李世才律師
右列被告因偽造有價證券案件，經檢察官提起公訴（八十八年度偵字第三九０四號）
，本院判決如左：
    主  文
丙○○意圖供行使之用，而偽造有價證券，處有期徒刑參年。
如附表所示之本票上丙○○偽簽乙○○署名及盜蓋其印章偽造乙○○為共同發票人部
分沒收。
    事  實
一、丙○○於民國八十七年二月二十四日，因誣告案件，為本院判處拘役五十日，如
    易科罰金以三百元折算一日（嗣於同年四月十八日確定，並於同年六月十六日易
    科罰金執行完畢）。明知其向乙○○購買座落苗栗縣竹南鎮○○段第八五五、八
    五六地號土地二筆，因雙方買賣契約尚存有爭議，致以該二筆土地設定抵押向銀
    行貸款事難以辦理，為順利轉向戊○○借款，竟意圖供行使之用，向戊○○稱可
    以該二筆土地設定抵押權，於八十七年三月九日，在新竹市某地，未經乙○○授
    權及同意，在本票發票人欄偽簽「乙○○」署押及盜用其取得之乙○○印章，而
    偽造面額為新台幣（下同）一百五十萬元，乙○○為共同簽發人之本票乙紙（詳
    如附表所示），足以生損害於乙○○。在場之丁○○（業據檢察官不起訴處分）
    在本票上簽名充作保證人。簽發完成後，旋即行使，交予戊○○供作擔保，與戊○○簽立借據，使戊○○誤信其詞交付借款一百三十五萬元（另十五萬元戊○○
    預扣為利息）。嗣因乙○○否認前開土地之抵押權設定及授權簽發本票，戊○○
    始知受騙。
二、案經戊○○訴由臺灣苗栗地方法院檢察署檢察官偵查起訴。
    理  由
一、訊據被告丙○○坦承有向乙○○購買座落苗栗縣竹南鎮○○段第八五五、八五六
    地號土地二筆，因雙方買賣契約尚存有爭議，致以該二筆土地設定抵押向銀行貸
    款事難以辦理，為轉向戊○○借款，於八十七年三月九日，在新竹市某地，在本
    票發票人欄簽「乙○○」署押及蓋用其取得之乙○○印章，簽發面額為一百五十
    萬元，乙○○為共同簽發人的本票乙紙，簽發完成後，旋即交予戊○○供作擔保
    ，與戊○○簽立借據，向其借款等情不諱。以上分別與乙○○、王楊春妹、戊○○等所陳（證）相符，並有本票影本一紙在卷可稽，足見被告自白部分與事實相
    符，惟被告否認有何偽造有價證券犯行，辯稱：甲○○有同意伊去貸款，本票是
    戊○○拿出來要伊簽發，伊當場簽發，在本票上簽「乙○○」及蓋其印章，有得
    其子甲○○同意，且乙○○應該有全權委託甲○○處理，況伊亦在本票發票人欄
    簽上自己名字，並無偽造有價證券的犯意云云。經查：
    （一）被告於偵訊時自承有用辦理自用住宅節稅理由向乙○○、王楊春妹夫婦索
          取該二筆土地的所有權狀正本、乙○○印鑑章一個、乙○○
          名簿等證件（台灣苗栗地方法院檢察署八十七年度偵字第四六三七號卷第
          三十一頁參照）。所供與甲○○在偵訊及乙○○在本院訊問時所證情節相
          符（同上偵卷第三十八頁反面、本院訴緝卷第八頁、第九頁參照）。且依
          雙方訂立之「土地房屋買賣契約」第十一條約定：乙方願配合辦理自用住
          宅以節增值稅。除此外該契約中並未有同意以買賣標的設定抵押借款的約
          定（同上偵卷第四頁至第六頁參照）。足見被告取得上開證件係因其向王
          治輝、王楊春妹夫婦表示要【辦理自用住宅節稅】，而非要以上開證件辦
          理借款。
    （二）雖甲○○坦承有與被告訂立另一份該二筆土地的「買賣契約書」（按即同
          上偵卷第五十九頁之買賣契約書）（同上偵卷第七十頁、本院九十二年十
          月二十四日筆錄參照）。惟甲○○證稱：被告跟我說是簽假的，好向銀行
          貸款，多借一些錢，叫我幫忙簽這份契約，並沒有說要向地下錢莊借錢，
          而且還把日期押在前面，但他卻拿去向地下錢莊借款。後來我跟母親說這
          件事，我媽不同意，非常生氣，並罵我，才知道被騙（本院訴緝卷九十二
          年十月二十四日筆錄參照）。所供與乙○○、王楊春妹在偵訊時所稱不知
          甲○○和被告訂立上開「買賣契約書」（同上偵卷第六十六頁參照）相符
          。足見甲○○與被告訂立另一份買賣契約書，乙○○及王楊春妹確不知情
          ，亦未授權甲○○與被告簽訂另一份買賣契約書。即令甲○○有私自同意
          被告以該二筆土地去借錢，惟其僅同意被告「向銀行借錢」，並未同意被
          告「向私人借錢」，更不表示其有同意被告在本票上簽其父乙○○名字並
          蓋其印章。且甲○○於本院審理時證稱：未同意被告以乙○○名義簽發本
          票（本院九十二年十月二十四日筆錄參照）。乙○○在本院訊問時亦證稱
          ：未同意被告以其名義簽發本票，亦未曾對甲○○說別人可以用乙○○名
          字簽發本票（本院九十二年十月三日筆錄參照）。依乙○○、甲○○之證
          詞可知，乙○○、甲○○並未授權被告以乙○○名義簽發本票。
    （三）被告在偵訊時自承：以該二筆土地設定抵押向戊○○借錢，未經乙○○及
          王楊春妹同意（同上偵卷第三十一頁參照）。參諸被告自承本票是戊○○
          當場拿出來要伊簽發（本院九十二年三月二十五日筆錄參照）可知，既是
          【當場】，自不可能事先獲得授權。且同意借錢與同意簽發本票是兩回事
          。所辯甲○○有同意貸款，在本票上簽「乙○○」名字及蓋其印章，有得
          甲○○同意，且乙○○應該有全權委託甲○○處理云云，應係卸責之詞，
          不足採信。
    （四）雖被告亦在如附表所示之本票發票人欄簽上自己名字，而成為被告與王治
          輝是共同發票人的本票，惟被告偽簽乙○○名字並盜用其印章於發票人欄
          ，就乙○○而言，必須以發票人之地位負完全的票據責任，足生損害於王
          治輝，自應論以偽造有價證券罪（法務部七十八年三月十六日法七八檢【
          二】字第０三八０號函研究意見參照），所辯伊亦在本票發票人欄簽上自
          己名字，並無偽造有價證券的犯意云云，亦不足採。
    （五）綜上所述，被告所辯均非可採，本件事證明確，被告犯行可以認定。
二、核被告未經授權或同意，在本票發票人欄偽簽「乙○○」署押及盜用其印章，偽
    造如附表所示，乙○○為共同簽發人之本票乙紙，所為係犯刑法第二百零一條第
    一項之偽造有價證券罪。其在本票上偽造「乙○○」署押及盜用其印章之行為，
    為偽造有價證券之階段行為，不另論罪。被告偽造有價證券後復持以行使，其行
    使行為，為偽造有價證券行為所吸收，僅論以偽造有價證券罪（最高法院四十三
    年台非字第四五號判例參照）。起訴書認被告尚構成刑法第二百零一條第二項之
    行使偽造有價證券罪，尚有未洽。又其行使偽造有價證券係為詐得借款，該行為
    當然包含詐欺行為在內，故不另論以詐欺罪（最高法院同上判例參照）。被告於
    八十七年二月二十四日，因誣告案件，為本院判處拘役五十日，如易科罰金以三
    百元折算一日，有台灣高等法院被告全國前案紀錄表在卷可憑。爰審酌被告上開
    素行、本件被告並非僅在本票發票人欄上簽乙○○名字及盜用其印章，其亦在發
    票人欄上簽上自己名字，自負本票責任，其向乙○○購買該二筆土地，已支付現
    金八十萬元，業據乙○○證述在卷（本院訴字第一七四號卷第六七頁參照），並
    非全未付款，及犯後否認犯行之態度等一切情狀，量處如主文所示之刑。又刑法
    第二百零五條對於偽造、變造之有價證券設有沒收特別規定，是對於偽造之有價
    證券自應依該條規定宣告沒收。惟關於二人以上為共同發票人之有價證券，如僅
    其中部分共同發票人係偽造，因該有價證券之真正發票人部分仍屬有效，為避免
    影響合法執票人對於真正發票人之票據權利，自不得將整張有價證券宣告沒收，
    此時僅依前開法條將該有價證券關於偽造發票人部分宣告沒收即可（最高法院九
    十年台上字第一三二五號、八十六年度台上字第七一八號判決參照）。故被告偽
    簽乙○○署名及盜蓋其印章偽造乙○○為共同發票人部分，應依刑法第二百零五
    條規定宣告沒收，起訴書認偽造之有價證券本票一紙應予宣告沒收云云，尚有未
    洽，併為敘明。
據上論斷，應依刑事訴訟法第二百九十九條第一項前段、刑法第二百零一條第一項、
第二百零五條、罰金罰鍰提高標準條例第一條前段，判決如主文。
本案經檢察官李基彰到庭執行職務。
中      華      民      國    九十二    年      十一    月      七      日
                              臺灣苗栗地方法院刑事第三庭
                                  審判長法  官  詹 日 賢
                                        法  官  顧 正 德
                                        法  官  劉 興 浪
右正本證明與原本無異
如不服本判決，應於判決送達後十日內向本院提出上訴狀（應附繕本），上訴於臺灣
高等法院。
                                        書記官  黃 士 益
中      華      民      國    九十二    年      十一    月      七      日
附表：
票        號  面        額  發     票     日  發    票    人
000000  0百五十萬元  八十七年三月九日  丙○○、乙○○
附錄論罪科刑法條
刑法第二百零一條第一項：
意圖供行使之用，而偽造、變造公債票、公司股票或其他有價證券者，處三年以上十
年以下有期徒刑，得併科三千元以下罰金。


司法院資訊處製作；財團法人民間司法改革基金會備份。
